臺灣臺北地方法院民事判決　　　　　　　　　　　　九十二年度簡上字第七二四號
　　上　訴　人　丁○○
　　訴訟代理人　黃德財　　律師
　　被 上 訴人　甲○○○○店股份有限公司
　　法定代理人　丙○○
　　訴訟代理人　乙○○
當事人間請求給付利息事件，上訴人對於中華民國九十二年八月二十七日臺灣臺北地
方法院臺北簡易庭九十二年度北簡字第六九一一號第一審判決提起上訴，本院於九十
三年四月三十日言詞辯論終結，判決如下：
    主  文
上訴駁回。
第二審訴訟費用由上訴人負擔。
    事  實
甲、上訴人方面：
一、聲明：求為判決：(一)原判決廢棄。(二)被上訴人應給付上訴人新台幣六十一萬八千
    一百六十三元。
二、陳述：除與原判決記載相同者，茲引用之外，補稱：
  (一)兩造間因房屋租賃返還押租金事件，被上訴人於八十七年二月十一日依台灣台北
    地方法院八十五年度簡字第二四號民事判決為假執行，向上訴人收取違約金一百
    八十六萬八千五百六十六元，然經上訴人上訴，經台灣台北地方法院以九十一年
    度簡上更字第一號民事確定判決，該判決除確定部份外，關於命上訴人給付超過
    一百十七萬七千四百十九元及自八十五年十月十五日起至清償日止，以年息百分
    之二十計算違約金部份均廢棄。依上開判決上訴人應給付之違約金僅為三十一萬
    二千二百五十八元，惟被上訴人竟向上訴人收取一百八十六萬八千五百六十六元
    ，其自八十七年二月十一日起顯然向上訴人溢收一百五十五萬六千三百零八元，
    其迄至九十二年一月六日始將溢收之違約金簽發同面額之支票退還上訴人，
  (二)惟上訴人所提存之上開金額係向新竹國際商業銀行貸款，經向銀行查詢得知自八
    十七年二月至八十七年九月間貸款年利率為百分之九，八十七年十月十五日至八
    十七年十一月十四日之年利率為百分之八．九八，以後不定期調降，至九十二年
    一月十六日調降至百分之七．六二五，此貸款利率之利息損害總額合計為六十六
    萬九千三百二十元，此一費用係因被上訴人溢收違約金所造成，蓋其當時因兩造
    間之訴訟定有假執行之宣告，為避免其不動產遭拍賣，始向新竹國際商業銀行貸
    款提存，而因當時上訴人並無薪資證明，係以長子魏道峰名義貸款，其則擔任連
    帶保證人，合計申貸三百七十萬元，其中三百零八萬八千七百三十七元用於提存
    ，利息部份均由上訴人繳納，此部份費用自應由被上訴人負擔。
  (三)對於被上訴人抗辯事由之陳述：
    上訴人係在八十七年二月七日向親友魏興光借款一百五十萬元，於八十七年二月
    九日向新竹國際商業銀行古經理借款九十萬元，另向朋友謝清銘借款六十萬元，
    合計為三百萬元，以作為上開假執行案清償及撤銷假執行之用。上訴人因無法提
    出薪資證明，故於八十七年二月二十三日以女兒魏雯玲名義向土地銀行桃園分行
    貸款四百萬元，以清償上開民間友人借款，爾後全部利息均由上訴人於土地銀行
    中壢分行轉帳繳納至今。前述以魏道峰名義借款一節乃出自誤認，特此更正。上
    訴人以上開四百萬元中之三百零八萬八千七百三十七元清償假執行金額，惟經判
    決被上訴人溢收一百五十五萬六千三百零八元，溢收期間自八十七年二月十一日
    至九十二年一月六日，上訴人給付土地銀行溢收利息惟六十一萬八千一百六十三
    元，此一金額因被上訴人而起，自應由被上訴人負擔。
三、證據：除援用第一審所提證據外，補提魏雯玲土地銀行存摺影本為證，並聲請訊
    問證人范光柱、魏道峰。
乙、被上訴人方面：
一、聲明：求為判決：上訴駁回。
二、陳述：除與原判決記載相同者，茲引用之外，補稱：
  (一)依上訴人所指，其似乎在八十七年二月十日法院拍賣前夕，始緊急以其所有之不
    動產，交由其長子魏道峰向訴外人新竹國際商業銀行設定抵押貸款，以貸得之款
    項償還被上訴人之押租金及違約金之債務。然上訴人於八十六年四月接獲鈞院八
    十五年度簡字第二四號被上訴人勝訴並得假執行之第一審判決後，預慮其所有位
    於桃園縣平鎮市○○路○段一九三號之房屋，即將遭被上訴人聲請法院強制執行
    ，旋即於同年五月十五日（即收受判決後約一個月）迅速將該建物及其坐落之土
    地設定本金最高限額四百五十萬元之地押權予訴外人新竹國際商業銀行（原名新
    竹區中小企業銀行），由其長子魏道峰以該抵押之不動產為擔保，向銀行借款；
    而上訴人不動產設定抵押完成之日期，竟比台灣桃園地方法院囑託地政機關完成
    查封登記之日期（八十六年五月十六日）早一日，換言之，上訴人於將遭強制執
    行之際，意圖以不動產向銀行抵押借款方式變相脫產，上訴人所謂其在八十七年
    二月十日法院即將拍賣其房地時，緊急拿前揭房地產向新竹國際商業銀行申請抵
    押貸款，用以清償被上訴人之押租金及違約金債務云云，顯然與事實不符。
  (二)另依上訴人所提出之存摺列載日期、金額等資料推算，新竹國際商業銀行可能早
    在八十六年五月十九日（即不動產抵押權設定完成後第四天）即已將二百五十萬
    元放款金額匯入上訴人長子帳戶，而貸款利息則自同年六月十九日起按月於該帳
    戶自動扣繳，且新竹國際商業銀行於八十七年五月二十二日再將一百十九萬八千
    一百五十一元放款金額匯入上訴人長子帳戶，至八十七年二月十日前夕，該存摺
    並無任何銀行放（貸）款紀錄，是上訴人稱其於八十七年二月十日法院即將拍賣
    其房地之際，緊急向新竹國際商業銀行申請三百七十萬元抵押貸款，用以清償被
    上訴人之押租金及違約金債務云云，與其所提出之存摺紀錄不合。又所謂抵押貸
    款有一定流程，不可能短短數日內緊急貸款，是上訴人所述事實詳情為何，並未
    清楚。
三、證據：除援用第一審所提證據外，補提經濟部核發之被上訴人公司抄錄資料、地
    政機關核發之上訴人建物謄本、土地謄本、魏道峰存摺（以上均為影本）等件為
    證，並聲請訊問證人丁○○、詹宣勇。
    理  由
一、按於第二審訴訟程序中為訴之變更或追加，非經他造同意不得為之，民事訴訟法
    第四百四十六條第一項設有規定，此一規定於簡易訴訟事件上訴第二審程序中亦
    得準用，同法第四百三十六條之一第三項亦定有明文。查本件上訴人於原審起訴
    係以其因為提供反擔保以停止被上訴人所聲請進行之假執行程序，乃向新竹國際
    商業銀行貸款，嗣因被上訴人之債權額經判決確定減縮，上訴人遂以其前曾向銀
    行超額借款致多付利息為由，訴請被上訴人賠償利息差額之損害，惟上訴人於提
    起上訴後，先則仍持前說，嗣後卻改稱其所用以提供反擔保之款項係向友人借貸
    ，明顯更易其事實，與原審所審酌者已有不同，自屬訴之變更，而被上訴人就此
    一變更隨即表明不予同意，而上訴人此一變更內容復無民事訴訟法第二百五十五
    條第一項第二款至第六款所定情形，而此種變更對於被上訴人之防禦及訴訟之終
    結復有妨礙，自不應許其於本程序中為訴之變更，仍應依上訴人於原審及上訴時
    所述之事實為審理對象，合先敘明。
二、本件上訴人起訴主張其與被上訴人間因房屋租賃返還押租金事件，被上訴人向本
    院簡易庭訴請收取違約金一百八十六萬八千五百六十六元，並聲請假執行，經其
    上訴後，經本院普通庭第二審判決認其應給付之違約金僅為三十一萬二千二百五
    十八元，惟被上訴人竟向其收取一百八十六萬八千五百六十六元，顯然溢收一百
    五十五萬六千三百零八元，被上訴人乃於九十二年一月六日將溢收之違約金退還
    ，惟其為避免遭假執行，前曾向新竹國際商業銀行貸款，其中三百零八萬八千七
    百三十七元用於提存，此部分貸款利率之利息損害總額合計為六十一萬八千一百
    六十三元，此一費用係因被上訴人溢收違約金所造成，自應由被上訴人負責賠償
    云云；被上訴人則以上訴人不動產設定抵押完成之日期，比台灣桃園地方法院囑
    託地政機關完成查封登記之日期（八十六年五月十六日）早一日，其目的係意圖
    以不動產向銀行抵押借款方式變相脫產，其所謂在法院即將拍賣其房地時，緊急
    拿前揭房地產向新竹國際商業銀行申請抵押貸款，用以清償被上訴人之押租金及
    違約金債務之說，與事實不符，再依上訴人所提存摺資料推算，新竹國際商業銀
    行早已將二百五十萬元放款金額匯入上訴人長子帳戶，貸款利息並按月於該帳戶
    自動扣繳，其後復將一百十九萬八千一百五十一元放款金額匯入上訴人長子帳戶
    ，至八十七年二月十日前夕，該存摺並無任何銀行放（貸）款紀錄，是上訴人稱
    其於八十七年二月十日法院即將拍賣其房地之際，緊急向新竹國際商業銀行申請
    三百七十萬元抵押貸款，用以清償被上訴人之押租金及違約金債務云云，所述顯
    非事實等語資為抗辯。
三、經查，本件被上訴人對於上訴人之請求返還押租金事件，前經本院判決上訴人應
    給付被上訴人一百十七萬七千四百十九元，及自八十五年十月十五日起至清償日
    止，按月以百分之十計算之違約金，嗣經上訴人提起上訴，經本院以八十六年度
    簡上字第二四六號為第二審判決，上訴人仍然不服，再提上訴，經最高法院發回
    更審，由本院以九十一年簡上更字第一號判決，認為除確定部分外，關於命上訴
    人給付超過一百十七萬七千四百十九元及自八十五年十月十五日起至清償日止，
    以年息百分之二十計算違約金部份均廢棄，其後雙方乃簽定協議書，約定被上訴
    人前所收取之一百八十六萬八千五百六十六元違約金，於扣除其中三十一萬二千
    二百五十八元後，剩餘一百五十五萬六千三百零八元部分則應返還上訴人，被上
    訴人並因此簽發支票退還上開款項予上訴人，此部份事實為兩造所不爭執，並有
    判決書、協議書、支票影本在卷可稽，此部份事實洵堪認定。而本件被上訴人係
    在八十六年五月十六日聲請查封上訴人所有位於桃園縣平鎮市○○路○段一九三
    號之房屋，八十七年二月十日聲請法院拍賣上訴人所有不動產，依上訴人所稱，
    其因為避免上開房屋遭查封拍賣，遂以其長子魏道峰名義貸款，其則擔任連帶保
    證人，合計申貸三百七十萬元，其中三百零八萬八千七百三十七元用於提存，利
    息部份均由其繳納，而自八十七年二月至八十七年九月間貸款年利率為百分之九
    ，八十七年十月十五日至八十七年十一月十四日之年利率為百分之八．九八，以
    後不定期調降，至九十二年一月十六日調降至百分之七．六二五，此貸款利率之
    利息損害總額合計為六十一萬八千一百六十三元云云。是倘上訴人所述為真，其
    應在八十七年二月間自新竹國際商業銀行獲得撥款，然查，依上訴人所提出之訴
    外人魏道峰設於新竹國際商業銀行帳戶存摺所示，於八十七年二月十日前夕，該
    存摺並無任何銀行放（貸）款紀錄（參被上證二），而與銀行放款相關之款項往
    來，則分別為八十六年五月十九日存入二百五十萬元，八十七年五月二十二日放
    款存入一百十九萬八千一百五十一元，此二筆放款存入時間與被上訴人聲請拍賣
    上開不動產之日期即八十七年二月十日前後各相距數月，與被上訴人拍賣系爭不
    動產是否相關，顯非無疑。況本件上訴人係在八十六年四月間接獲本院八十五年
    度簡字第二四號被上訴人勝訴並得假執行之第一審判決，其隨即於翌月十五日將
    其所有上開不動產設定最高限額四百五十萬元抵押權予新竹國際商業銀行（參被
    上證一），換言之，在被上訴人聲請對上訴人所有系爭不動產為拍賣前，上訴人
    早已持系爭不動產向銀行借款，此所以在八十六年五月十九日新竹國際商業銀行
    撥款二百五十萬元入訴外人魏道峰帳戶內，由是可知，上訴人在尚不知被上訴人
    是否將對其不動產聲請查封拍賣前，即將其所有系爭不動產設定抵押借款，而此
    筆款項早在聲請拍賣前八個月即撥入上訴人之子魏道峰帳戶內，顯見斯時上訴人
    借款目的非為預供未來避免拍賣之用，上訴人上揭說辭，顯非可採。其稱銀行所
    收取之利息為被上訴人肇致云云，亦屬牽強附會之詞，當非有據。
四、上訴人於提起本件上訴之初，仍執意稱其向新竹國際商業銀行所借款項即係為因
    應被上訴人查封拍賣行為，嗣經本院函詢新竹國際商業銀行，查明訴外人魏道峰
    係在八十六年五月九日申貸，八十六年五月十九日撥款，嗣於八十七年五月十九
    日展期，於同年月二十二日再為撥貸（參新國國際商業銀行總行九十三年一月九
    日竹商銀個金審字第○九三○○三○九號函），經核與訴外人魏道峰之存摺內容
    相符，而經本院審酌後，認與被上訴人之查封拍賣行為無任何關聯性，上訴人乃
    於本院審理中變異其事實內容，改稱其為避免被上訴人查封拍賣行為所提存之款
    項係向友人借貸而來，並稱其因事務繁忙致疏忽誤陳，改依民法第一百八十四條
    侵權行為損害賠償請求權主張權利云云。然查，本件上訴人係在九十二年四月七
    日提起本件訴訟，其間歷經數次審理期日及準備程序，上訴人於原審及上訴審復
    皆委任律師代理訴訟，其程序不可謂不慎重，何以上訴人均未發現其中矛盾之處
    ？況本事件所涉金額不低，上訴人對於究係如何籌措資金以避免其不動產遭拍賣
    ，自當銘心刻骨，如何可能忘記？又如何可能於提起訴訟時未經審酌，委任律師
    時未經討論？於提起上訴時猶執陳詞主張？況上訴人於原審曾提出范光柱律師出
    具之證明書證明所述為真（參原證八），何以其內容卻不堪深究？由是足證上訴
    人所謂忘卻之詞，應屬無稽。因上訴人此一變更事實之陳述已涉及訴之變更，其
    請求權基礎亦已經更易，而被上訴人已明言不同意上訴人於本審級所為訴之變更
    ，且上訴人此一變更對訴訟終結亦有影響，已如前述，是上訴人於本院所為之訴
    訟變更自非可採，本院不予審酌，茲再為補敘。
五、綜上所述，本件上訴人主張其因為避免被上訴人查封拍賣行為致遭受利息損失為
    不足採，被上訴人抗辯上訴人之主張與查封拍賣事由無關尚屬可信。是上訴人執
    此主張被上訴人應給付利息損失六十一萬八千一百六十三元云云，自屬無據，其
    請求被上訴人給付上開金額為無理由，不應准許。原審為上訴人敗訴之判決，並
    無不合。上訴意旨指摘原判決不當，求予廢棄改判，為無理由，應予駁回。
六、據上論結，本件上訴為無理由，依民事訴訟法第四百三十六條之一第三項、第四
    百四十九條第一項、第七十八條，判決如主文。
中　　　華　　　民　　　國　　九十三　　年　　　五　　　月　　二十八　　日
                                民事第二庭審判長法  官  丁蓓蓓
                                                法  官  李家慧
                                                法  官  汪漢卿
正本係照原本作成
不得上訴
中　　　華　　　民　　　國　　九十三　　年　　　五　　　月　　二十八　　日
                                                書記官  許婉如
